臺灣高等法院臺南分院民事裁定　100年度抗字第235號
抗　告　人　許木榮
上列抗告人因與相對人即原告林志輝間請求分割共有物事件，
聲請承辦法官迴避事件，不服中華民國100年11月21日臺灣雲林
地方法院100年度聲字第40號裁定，提起抗告，本院裁定如下：
    主  文
抗告駁回。
抗告訴訟費用新台幣壹仟元由抗告人負擔。
    理  由
一、按法官有前條（即民事訴訟法第32條）所定之情形而不自行
    迴避或法官有前條所定以外之情形，足認其執行職務有偏頗
    之虞者，當事人得聲請法官迴避，民事訴訟法第33條第1項
    定有明文。次按同法第33條第1項第2款規定法官有應自行迴
    避而不自行迴避以外之情形，足認其執行職務有偏頗之虞，
    據而聲請法官迴避者，應以法官對於訴訟標的有特別利害關
    係，或與當事人之一造有密切之交誼或嫌怨，或基於其他情
    形客觀上足疑其為不公平之審判者為其原因事實，若僅憑當
    事人之主觀臆測，或不滿意法官進行訴訟遲緩，或認法官指
    揮訴訟欠當，則不得謂其有偏頗之虞，最高法院著有69年臺
    抗字第457號判例可資參照。又此種迴避原因，依同法第34
    條第2項及第284條規定，應自為聲請之日起，於3日內提出
    性質上能即時調查之證據以釋明之。
二、抗告人於原審聲請意旨略以：抗告人所有坐落雲林縣崙背鄉
    ○○段64地號土地應有部分面積為121.88平方公尺，惟相對
    人卻聯合法院僅分配給抗告人100.42平方公尺，侵吞抗告人
    21.46平方公尺土地，顯然違反憲法第15條保障人民財產權
    及民法第71條強制禁止、第72條公序良俗之規定。又兩造就
    分割方案有爭議時，應採抽籤方式決定每位共有人應分配之
    位置，但承審法官卻採用原告主張之方案，將抗告人分配在
    離豐榮村豐榮路最偏遠之豐榮段74地號土地內，使抗告人分
    得之土地日後無法建築房屋。另豐榮段64地號土地重測之訴
    願尚未終結；原審100年度虎簡字第55號補償金事件尚未審
    結；臺灣雲林地方法院檢察署99年度他字第252號竊佔案件
    尚未審結；及抗告人陳請監察院督促雲林縣政府拆除豐榮段
    64地號土地上之違建亦尚未完成，故抗告人分別於民國（下
    同）99年1月20日及100年6月15日具狀聲請依民事訴訟法第
    182條規定停止訴訟，而承審法官不知有何利害關係非早日
    審結不可，置之不理，仍繼續審理。基於以上理由，可認承
    審法官楊昱辰似有偏頗之虞，為此聲請楊昱辰法官迴避或移
    轉其他法院審理等語。
三、
  (一)本件抗告人提起本件抗告請求承審法官迴避云云，然其於原
    審未依前揭法條規定，於本件聲請之日即100年10月26日起3
    日內，就受命法官於訴訟標的有何利害關係或與當事人有何
    親交嫌怨等客觀事實，足使人疑其為不公平審判之情形而為
    釋明，且於本院亦未釋明，揆諸前揭判例意旨，已與聲請法
    官迴避之要件不符。
  (二)
  (1)抗告人聲請意旨指稱承審法官採用相對人主張，將抗告人分
    配到價值地段最差之位置，且少分配21.46平方公尺土地給
    抗告人云云，經原審依職權調取原審99年度訴字第284號分
    割共有物民事卷審閱後，得知抗告人所指之分割方案只是相
    對人所提出之方案而已，並非判決結果。且上開方案抗告人
    除分得編號S部分土地外，尚應負擔部分道路面積，如仍有
    不能按其應有部分受分配，或認為所受分配之不動產價格不
    相當時，抗告人得聲請法院命以金錢補償之，並無抗告人所
    指侵害其財產權及違反強制規定、公序良俗之情形。尚難即
    認承辦法官執行職務將因此有所偏頗，使人在客觀上足疑其
    為不公平之審判之情形。
  (2)抗告人聲請意旨另謂：抗告人先後於99年1月20日及100年6
    月15日具狀聲請依民事訴訟法第182條規定停止訴訟，而承
    審法官未予停止仍繼續審理云云，經查，民事訴訟法第182
    條第1項規定訴訟全部或一部之裁判，以他訴訟之法律關係
    是否成立為據者，係指他訴訟之法律關係是否成立，為本件
    訴訟先決問題者而言，若他訴訟是否成立之法律關係，並非
    本件訴訟之先決問題，則其訴訟程序即毋庸中止。且上開條
    文既明定法院得命中止訴訟程序，則有同條項所定情形時，
    應否命其中止，法院本有自由裁量之權，並非一經當事人聲
    請，即應命其中止（最高法院18年抗字第56號、28年抗字第
    164號判例意旨參照）。是本件承審法官審酌抗告人聲請停
    止訴訟之事由，認無裁定停止本件訴訟程序之必要而續行審
    理，尚難據此即謂承審法官有偏頗之虞。
  (3)至抗告人聲請將本件移轉於其他法院審理部分，因分割共有
    物事件專屬不動產所在地之法院管轄，而系爭共有土地坐落
    在雲林縣境內，專屬原審法院管轄，故不得移轉於其他法院
    審理，附此敘明。
四、綜上所述，本件抗告人並未提出相當證據，以釋明承審法官
    對於系爭事件之訴訟標的有特別利害關係，或與當事人之一
    造有密切之交誼或嫌怨，或基於其他情形客觀上足疑其為不
    公平之審判者，自難僅憑其主觀上認定承審法官採用相對人
    所主張之分割方案，及承審法官未依其聲請裁定停止訴訟程
    序，即認承審法官執行職務有偏頗之虞。從而，本件抗告人
    聲請法官迴避，於法不合，並無理由，應予駁回。
五、綜上所述，抗告人所主張之事實與民事訴訟法第33條第1項
    第2款規定得聲請迴避之事由不符，原審因而駁回抗告人其
    聲請，經核於法並無不合。抗告意旨指摘原裁定不當，聲明
    廢棄，難認有理由，應予駁回。
六、據上論結，本件抗告為無理由，依民事訴訟法第495條之1第
    1項、第449條第1項、第95條、第78條，裁定如主文。
中    華    民    國   100    年    12    月    26    日
                  民事第三庭  審判長法  官  黃崑宗
                                    法  官  蘇重信
                                    法  官  羅心芳
上為正本係照原本作成。
不得再抗告。
中    華    民    國   100    年    12    月    26    日
                                    書記官  易慧玲